臺灣高等法院刑事判決           100年度重上更(二)字第61號
上  訴  人  臺灣臺北地方法院檢察署檢察官
被      告  乙○○
                  （另案現在法務部矯正署臺北監獄執行中）
選任辯護人  江鶴鵬律師
            林月雪律師
上列上訴人因被告違反毒品危害防制條例等案件，不服臺灣臺北
地方法院94年度重訴字第57號，中華民國95年6月21日第一審判
決（起訴案號：臺灣臺北地方法院檢察署90年度偵字第23577號
），提起上訴，經判決後，由最高法院第二次發回更審，本院判
決如下：
    主  文
原判決關於乙○○殺人無罪部分撤銷。
乙○○成年人對未成年人犯以其他非法之方法使人施用第一級毒
品罪，處有期徒刑拾捌年，褫奪公權捌年。
    事  實
一、乙○○前於民國86年間，因槍砲彈藥刀械管制條例、殺人未
    遂等案件，經臺灣臺北地方法院於87年9月2日以86年度訴字
    第2383號以殺人未遂罪，判處有期徒刑5年6月，並應於刑之
    執行完畢或赦免後，令入勞動場所強制工作3年，經上訴後
    ，由本院於87年12月29日以87年少上訴字第236號駁回上訴
    ，經最高法院於90年3月30日以90年度台上字第1949號撤銷
    發回更審，再經本院於91年1月17日以90年少上更一字10號
    以違反槍砲彈藥刀械管制條例罪，判處有期徒刑1年2月，經
    最高法院駁回上訴而確定。又曾於88年間，因連續轉讓第二
    級毒品罪、持有第二級毒品罪，經臺灣板橋地方法院於89年
    7月18日以89年度訴字第93號論分別判處有期徒刑11月、2月
    ，應執行有期徒刑1年確定（以上均不構成累犯）。乙○○
    於前述殺人未遂等案件審理期間，與女友甲○○、吳女未成
    年幼子吳○○（86年2月14日生，姓名年籍詳卷，下稱吳童
    ）同居於臺北縣中和市（已改制為新北市中和區○○○路10
    2號9樓之6，仍不知悔改，繼續施用第一級毒品海洛因及第
    二級毒品甲基安非他命，並為警查獲，乙○○為求卸責，乃
    要求同時被查獲之甲○○承認為扣案毒品之持有人，致甲○○遭以意圖販賣而持有第一級、第二級毒品罪嫌移送臺灣基
    隆地方法院檢察署。乙○○並因恐前開3罪如經判決確定後
    將入獄服刑，遂計畫逃亡至大陸地區，並要求甲○○隨同前
    往，惟因甲○○顧及吳童年幼，不願影響孩子將來之生活、
    就學，而拒絕隨同逃亡，2人因此於90年6月16日發生嚴重爭
    吵。嗣因甲○○代為承認上述乙○○遭警查獲時之毒品持有
    人之案件須開庭及施用毒品案件需送觀察、勒戒，為免吳童
    無人照料，甲○○乃央求其母丁○○代為照料吳童，獲丁○○同意後，乃要求乙○○駕車於同月18日先與其將吳童送至
    臺中，委請丁○○代為照顧吳童，惟乙○○卻因此遷怒吳童
    ，對其心生不滿，並認吳童係阻礙其與甲○○逃亡計畫之絆
    腳石、累贅。且乙○○有多次施用毒品海洛因、甲基安非他
    命經驗，明知餵食幼童超過成人最低致死劑量海洛因、甲基
    安非他命將致幼童死亡，竟萌生殺人之犯意，先於同年6月
    17日下午帶同甲○○、吳童至其上址住處對面夜市逛街，於
    同日晚間6時30分許，返回上開同居處，乙○○旋先施用毒
    品海洛因後，因疲累遂睡躺於沙發處，斯時甲○○正陪同吳
    童在該處戲玩，迨至同日晚間7時多許，甲○○因疲憊困頓
    而斜身坐睡於沙發上，未幾，吳童亦因疲困睡臥於同處另一
    沙發。嗣乙○○於同日晚間8時多至11時間甦醒後，趁甲○○熟睡之際，藉吳童年幼疲困熟睡不知抵抗之非法方法，以
    餵食方式使吳童口服足以致命量之海洛因，其後為明確促使
    吳童發生死亡之結果，竟再以餵食口服之方式，讓吳童服用
    足以致命之大量甲基安非他命，待吳童昏睡後，為掩飾犯行
    ，乃佯將原藏匿於屋內之第一、二級毒品之塑膠分裝袋，散
    落於上開同居處客廳茶几，將甲○○輕扶靠在其身上後再予
    喚醒，並假意質問甲○○有無動過茶几上毒品，欲製造其一
    直在甲○○身邊，係與甲○○一同醒來，而吳童則係因誤食
    毒品而死亡之假象。甲○○醒轉後見吳童睡在另一張沙發椅
    上，乃將吳童抱到床上安置妥當，再回到沙發椅上繼續睡覺
    。待甲○○於翌日（18日）凌晨3時許醒來煮麵果腹時，發
    現吳童手腳冰冷，呼吸聲有異，且係趴臥於床尾，乃詢問乙○○原因，乙○○推稱不知，甲○○亦誤認為係冷氣太強導
    致吳童感冒，僅將冷氣關小，重新將吳童安置於床中央，蓋
    上棉被後，即再回沙發上入睡。而吳童則因服用毒品劑量超
    過成人最低致死劑量甚多，而引發肺水腫瘀血，心肺功能衰
    竭，於凌晨3時至4時許間死亡。乙○○見吳童死亡後，為續
    掩飾前開犯行，於同日（18日）清晨5時許至6時許適友人黃
    沈義來電相約外出，甲○○雖亦醒來，乙○○僅匆忙告以與
    友人黃沈義有約，不顧甲○○反對即逕行離去，以製造不在
    場證明。甲○○隨即發現吳童生命跡象有異，乃急忙發送簡
    訊要求乙○○返回住處處理，約10分鐘許，乙○○即返回住
    處，假意對業已死亡之吳童之肩膀及小腿等部位施以按摩急
    救，然對甲○○要求將吳童送醫，則藉詞反對或百般拖延。
    嗣乙○○之友人黃沈義，發現吳童已無生命跡象，告以必須
    立刻送醫救治，乙○○始駕駛車號T6－9311號自小客車出發
    ，惟仍不直接駛往醫院，而先將黃沈義送至臺北縣板橋市（
    已改制為新北市板橋區○○○街附近，始將吳童之遺體載至
    臺北市三軍總醫院，復在醫院附近環繞，並未立即送醫，以
    拖延就醫時間，至同（18）日8時34分許，始讓甲○○將吳
    童送入三軍總醫院急診部救治，惟吳童早因毒品劑量超過成
    人最低致死劑量，引發肺水腫瘀血，心肺功能衰竭，而氣絕
    多時。甲○○遂將吳童死亡之事告知乙○○，乙○○唯恐犯
    行暴露，一方面要求甲○○於接受偵訊時須稱渠自前晚12時
    許即外出，另一方面，則以電話勾串友人丙○○要求其供陳
    ：「有幫小孩按摩肩膀、背部、小腿等部位」及於前揭6月
    18日係丙○○偕同甲○○將吳童送至醫院急救等情，並向記
    者等作不實之陳述，企圖誤導偵辦方向，撇清任何關係。嗣
    吳童之遺體經臺灣臺北地方法院檢察署檢察官於90年8月2日
    命法務部法醫研究所法醫解剖，經病理檢查結果，發現吳童
    胃部尿液血液中含有大量之海洛因、甲基安非他命毒品成分
    ，始查知上情。
二、案經臺北市政府警察局中正第二分局報告暨臺灣臺北地方法
    院檢察署檢察官自動檢舉偵查起訴。
    理  由
壹、證據能力有無之判斷：
一、按證人依法應具結而未具結者，其證言不得作為證據，刑事
    訴訟法第158條之3規定甚明。查其立法理由旨在擔保該證人
    之證言，係據實陳述之可信性，故未依法具結者，依證據絕
    對排除法則，當然無證據能力，不得作為論罪之基礎，自不
    得因當事人於審判程序之同意，或未於言詞辯論終結前聲明
    異議視為同意，而可認該未具結之證言，即得作為證據。亦
    即縱有同法第159條之5第1、2項之情形，亦應受同法第158
    條之3規定之限制（最高法院94 年度臺上字第4298號判決參
    照）。查本件檢察官未令證人丙○○（92年4月25日檢察官
    訊問時，見偵卷(二)第136頁、第142頁）、證人即被害吳童之
    母甲○○、證人即被告友人黃沈義於陳述前具結而為陳述，
    且查無依法不得令其具結之情形，揆諸前揭說明，證人丙○○於92年4月25日、證人甲○○、黃沈義於檢察官偵查訊問
    時之證言，即均無證據能力。
二、按被告以外之人於偵查中向檢察官所為陳述，除顯有不可信
    之情況者外，得為證據，同法第159條之1第2項定有明文。
    偵查中被告以外之人（包括證人、鑑定人、告訴人、被害人
    及共同被告等）於偵查中之證詞，性質上均屬傳聞證據。惟
    現階段刑事訴訟法規定檢察官代表國家偵查犯罪、實施公訴
    ，依法其有訊問被告、證人及鑑定人之權，證人、鑑定人且
    須具結，而實務運作時，檢察官偵查中向被告以外之人所取
    得之陳述，原則上均能遵守法律規定，不致違法取供，其可
    信度極高，職是，被告以外之人前於偵查中已具結而為證述
    ，除反對該項供述得具有證據能力之一方，已釋明「顯有不
    可信之情況」之理由外，不宜以該證人未能於審判中接受他
    造之反對詰問為由，即遽指該證人於偵查中之陳述不具證據
    能力。是證人丙○○於91年9月16日、92年7月17日檢察官偵
    查時具結所為之證述（見偵卷(一)第83頁至第84頁、偵卷(三)第
    27頁至第28頁），被告及其辯護人未曾提及檢察官在偵查時
    ，有任何不法取供之情形，且客觀上並無顯不可信之情況，
    是前揭證人於偵查中之證言自具有證據能力。
三、按被告以外之人於審判外之言詞或書面陳述，除法律有規定
    者外，不得作為證據；被告以外之人於檢察事務官、司法警
    察官或司法警察調查中所為之陳述，與審判中不符時，其先
    前之陳述具有較可信之特別情況，且為證明犯罪事實存否所
    必要者，得為證據。刑事訴訟法第159條第1項、第159條之2
    分別定有明文。本件檢察官援引作為認定被告涉犯殺人罪之
    證人即被害人之母甲○○、證人即被告友人丙○○於警詢時
    所為陳述，均屬被告以外之人於審判外之陳述，為傳聞證據
    ，本院審酌該陳述之內容，並考量證人甲○○、丙○○於原
    審及本院上訴審審理時均經傳喚到庭具結作證，並經當事人
    為交互詰問，認上開證人甲○○、丙○○於警詢時所為之陳
    述，已非為證明本件犯罪事實所必要，而與前揭刑事訴訟法
    第159條之2規定之情形不符，復查無其他得例外取得證據能
    力之法律依據，因認無證據能力。
四、按測謊鑑定，係依一般人若下意識刻意隱瞞事實真相時，會
    產生微妙之心理變化，例如：憂慮、緊張、恐懼、不安等現
    象，而因身體內部之心理變化，身體外部之生理狀況亦隨之
    變化，例如：呼吸急促、血液循環加速、心跳加快、聲音降
    低、大量流汗等異常現象，惟表現在外之生理變化，往往不
    易由肉眼觀察，乃由測謊員對受測者提問與待證事實相關之
    問題，藉由科學儀器（測謊機）紀錄受測者對各個質問所產
    生細微之生理變化，加以分析受測者是否下意識刻意隱瞞事
    實真相，並判定其供述是否真實；測謊機本身並不能直接對
    受測者之供述產生正確與否之訊號，而係測謊員依其專業之
    學識及經驗，就測謊紀錄，予以客觀之分析解讀。而測謊鑑
    定，形式上須符合測謊基本要件，如：(1) 經受測人同意配
    合，並已告知得拒絕受測，以減輕受測者不必要之壓力；(2
    )測謊員須經良好之專業訓練與相當之經驗；(3)測謊儀器品
    質良好且運作正常；(4)受測人身心及意識狀態正常；(5)測
    謊環境良好，無不當之外力干擾等等，始可能獲致正確之結
    論。苟缺其一，即足以動搖測謊整體結構，而影響測謊結果
    之實質（最高法院92年台上字第2282號、93年度台上字第
    1938號裁判要旨參照）。又刑事程序上之測謊，屬於心理檢
    查，具有直接對人之內心實施測驗之本質，涉及人格之侵害
    問題，基於正當法律程序之要求，實施測謊檢查應符合事先
    告知、說明程序、取得真摯之同意等程序，未獲受測者真摯
    之同意下所實施之測謊檢查，屬侵害人格權之違法處分，即
    便有檢察官或法院之許可，亦不得強制實施；至於合法之測
    謊檢查結果，可信賴至何種程度，由法院以自由心證判斷之
    ，但因測謊係以人的內心作為檢查對象，其結果之正確性擔
    保仍有困難，故不能使用檢查結果作為證明犯罪事實存在之
    實質證據，而僅能作為彈劾或增強證據證明力之用，法院仍
    應調查其他證據，以察受測謊人所述是否與事實相符（最高
    法院95年度台上字第1797號判決參照）。經查，被告前於偵
    查中，經檢察官囑託法務部調查局指定鑑定人吳家隆施以測
    謊鑑定，鑑定人完成測謊專業基礎訓練課程，並赴美接受測
    謊訓練、進階訓練，目前為中華民國鑑識協會會員，測謊前
    ，業經受測人即被告同意接受測謊，測謊人員為測前晤談，
    並進行儀器測試後，始進行施測，此經鑑定人吳家隆於原審
    陳述在卷（見原審卷(三)第152至154頁），並有法務部調查局
    （90）陸(三)字第90054441號鑑定報告書（見相4242號卷第17
    2頁）及法務部調查局95年1月24日調科參字第09500040090
    號函所附測謊鑑定過程參考資料（含測謊程序說明、測謊同
    意書、測謊對象身心狀況調查表、乙○○測謊問卷、測謊圖
    譜，見外放法務部調查局測謊鑑定過程參考資料）。上開實
    施測謊鑑定之具體情事，符合測謊鑑定之基本程式條件，鑑
    定人於鑑定後，復出具說明鑑定過程及結果之通知書，說明
    係利用控制問題法及混合問題法，並已附具詳細記載鑑定過
    程之測謊鑑定過程參考資料，且經鑑定人於原審審理中到庭
    具結後詳細敘明測謊過程及結果（見原審卷(三)第152至154頁
    ），依刑事訴訟法第206條第1項、第208條之規定，該測謊
    鑑定報告書具有證據能力。
五、本件認定事實所引用之其他本件卷內所有卷證資料（包含人
    證與文書證據、物證等證據），並無證據證明係公務員違背
    法定程序所取得；而檢察官、被告對本院提示之卷證，亦均
    表示同意作為證據等語在卷（見本院卷第85頁），且卷內之
    文書證據及證人於審判外之陳述，亦無刑事訴訟法第159條
    之4之顯有不可信之情況與不得作為證據之情形，且被告未
    曾提及檢察官在偵查時，有任何不法取供之情形，且客觀上
    並無顯不可信之情況。綜上，依刑事訴訟法第159條至159條
    之5之規定，本件認定事實所引用之本件卷證所有證據（包
    含人證與文書證據、物證等證據），均有證據能力。
貳、實體部分：
一、訊據上訴人即被告乙○○固坦承其與甲○○係同居男女朋友
    關係，被害人吳童為甲○○之子，其自90年6月17日傍晚起
    至翌日（90年6月18日）凌晨吳童死亡前，均與甲○○及吳
    童同處在上開住處，同年月18日清晨5、6時許因與黃沈義有
    約，遂在甲○○反對下出門，嗣接到甲○○發送之簡訊，即
    與黃沈義返回住處，並與甲○○將吳童送至三軍總醫院急診
    部救治，惟吳童已因毒品劑量超過成人最低致死劑量，引發
    肺水腫瘀血，心肺功能衰竭，而氣絕多時等事實，然矢口否
    認有何殺人犯行，辯稱：吳童不是我與甲○○交往的障礙，
    當時我所涉犯的刑案尚未判決確定，我沒有遭通緝，而甲○○既要頂替我，就不可能跟我一起逃亡大陸，我沒必要殺害
    吳童，並無殺人動機，我也沒有以毒品餵食吳童，吳童死亡
    應是誤食毒品所致，因我曾以糖粉餵食吳童，而我有將糖粉
    摻入海洛因及甲基安非他命服用習慣，案發時毒品放在茶几
    上，吳童是可以拿得到的，當時我與甲○○都睡著了，吳童
    應是將毒品誤以為是糖粉而食用，才會誤食過量而死，何況
    甲○○也證實吳童沒有喝奶的習慣，家中也無奶瓶，如果我
    把針筒注入吳童口中，會因吳童無法順利吞嚥而遺留在嘴巴
    外，但鑑定人已經證實沒有這種情形，可見吳童是自己誤食
    毒品，我與黃沈義返回上開住處時，吳童業已死亡，如果我
    有殺害的意思，不需要不顧吳童當時已手腳冰冷仍一直搶救
    ，又測謊並非是以已知比對未知，且在鑑定過程中測謊無再
    現性，測謊時受測者，有受到生理、心理及情緒等因素之影
    響，而說謊反應是指受測者之生理反應，並非指受測者有說
    謊情形，所以測謊報告不足採為被告不利之證據云云，然查
    ：
(一)、被告有殺害被害人吳童之動機：
  1.查被告前於86年間，因槍砲彈藥刀械管制條例、殺人未遂等
    案件，經臺灣臺北地方法院於87年9月2日以86年度訴字第
    2383號以殺人未遂罪，判處有期徒刑5年6月，並應於刑之執
    行完畢或赦免後，令入勞動場所強制工作3年，經上訴後，
    由本院於87年12月29日以87年少上訴字第236號駁回上訴，
    經最高法院於90年3月30日以90年度台上字第1949號撤銷發
    回更審，再經本院於91年1月17日以90年少上更一字10號以
    違反槍砲彈藥刀械管制條例罪，判處有期徒刑1年2月，經最
    高法院駁回上訴而確定。又曾於88年間，因連續轉讓第二級
    毒品罪、持有第二級毒品罪，經臺灣板橋地方法院於89年7
    月18日以89年度訴字第93號論分別判處有期徒刑11月、2月
    ，應執行有期徒刑1年確定等情，有本院被告前案紀錄表附
    卷可稽。是本件案發時（即90年6月17日），被告前揭殺人
    未遂案件尚未確定，且該案當時僅曾經判處有期徒刑5年6
    月，加上宣告應強制工作3年，再加上已確定之轉讓、持有
    第二級毒品之有期徒刑1年，合計刑期已約近10年無訛。
  2.又被告恐因前開刑案，一旦經判刑確定後即將入獄服刑多年
    ，而計畫逃亡至大陸地區，並要求甲○○隨其前往，惟因甲○○顧及其子吳童即將就學，而拒絕隨同逃亡，2人因而於
    90年6月16日發生爭吵乙節，業經證人甲○○於原審審理中
    結證：「（90年寶寶過世之前，被告有多少罪？）他跟我說
    有3個案子，加起來要去執行的有10幾年，他是如此跟我說
    」、「（被告說他3案，加起來有10幾年，他有說要去關？
    ）他說他要去大陸」、「（有無要你同行？）有」、「（他
    有無要求你與寶寶一起去大陸？）沒有」、「（寶寶怎麼辦
    ？）他本來說要在臺灣躲，後來又說要去大陸，我跟他說我
    兒子要升小學，我不可能跟他去大陸，他就與我吵架」、「
    （平常或是吵架時，有無說過寶寶是你們的累贅？）有說過
    類似這樣的話」、「（你說你兒子要升小學，不能去大陸，
    請問該次吵架的時間？）6月16日早上，在我們住的地方地
    下室停車場」、「（最後有無同意與被告一起偷渡到大陸？
    ）我沒有同意」、「（始終不同意？）我從來沒有同意過」
    、「（始終不同意的原因，有告訴被告是因為小孩？）有」
    、「（被告仍堅決偷渡大陸？）對」；「（你剛才說：有跟
    被告提到寶寶的事，結果在6月16日有吵架，之前是否常常
    因此而吵架？）有，曾經有因此吵過3、4次」、「（時間？
    ）就是我5月20日關出來以後，就常常為此吵架」；「（被
    告有無要你不要小孩？）他有跟我說小孩是我們的包袱」、
    「（被告有無希望小孩離開你的動機？）被告要跑路，一開
    始我有問他，我帶小孩怎麼辦，他就叫我帶著小孩一起跟他
    跑路，但因我小孩快唸小學，我就跟被告說我不要跟他跑，
    我有把決定告訴被告，被告很生氣」等語（見原審卷(一)第14
    6頁至第148頁、第152頁、原審卷(三)第159頁），核與證人即
    甲○○之母丁○○於原審審理時證稱：「（甲○○有無私下
    跟你講，被告為人？）都是被告自己講，甲○○從來沒有講
    過，因為她很袒護被告，被告那天晚上曾經無意中提到：我
    有幾個案子，如果判刑確定，可能要關十幾年」等語相符（
    見原審卷(一)第125頁），再參以被告於偵查中所述：我不要
    開庭了，因為我要去大陸，甲○○說要跟我去（見偵23577
    號卷(二)第140頁反面）；6月17日或18日有跟甲○○說，案子
    被判很多年，要去大陸，甲○○當時想跟我去，並想將小孩
    託給她母親（見偵23577號卷(一)第104頁），足認被告確有因
    恐遭判處重刑入監服刑，而計畫帶同甲○○逃亡至大陸，且
    並未要攜吳童同行。又被告雖計劃逃亡至大陸，然依證人甲○○於原審審理時證稱：我之所以要把小孩送去給母親照顧
    ，是因為被告要我替他去關，我怕小孩沒人照顧，才打電話
    給我母親，問他可否幫我帶小孩，本來約（90年6月）16日
    送小孩到台中母親家讓母親帶，因為我身上沒有錢，要等被
    告回來才能去，後來我們16日在地下室吵架，17日早上他回
    來，說他身上也沒有錢，怕車子的油不夠開到台中，等18日
    他回去跟他母親拿錢再送我們到台中等語（見原審卷(一)第14
    8頁反面至第149頁、第186頁），再參以證人丙○○在本院
    上訴審審理時證稱：90年6月17日即案發前一天被告應該有
    向我借錢，但數目不清楚等語（見本院上訴卷第167頁正、
    反面），且此均為被告所不爭執並自承：當天原先說好要把
    小孩先送甲○○母親家中，本來（90年6月）17日就要送去
    ，後因故改期等語（見本院上訴卷第175頁反面）；核與證
    人即甲○○之母丁○○、證人即甲○○之姊吳欣怡於原審審
    理時分別證稱原本約好90年6月17日要把吳童送到台中由甲○○之母丁○○照顧，但沒有帶下來等情節均相符（見原審
    卷(一)第124頁、第135頁）。顯見被告與甲○○要將吳童交予
    甲○○之母照顧，是因甲○○違反毒品危害防制條例案件，
    而非是因為甲○○同意與被告一起逃亡大陸之故，被告辯稱
    甲○○有同意與之一起逃亡大陸，才將吳童交予母親照顧，
    吳童不是伊要逃亡大陸之絆腳石、累贅云云，即無可採。且
    既因甲○○有案在身，即需將吳童送返台中由甲○○母親照
    顧，亦可見被告並無意照顧吳童，益徵證人甲○○前揭關於
    其與被告為共同逃亡大陸牽涉吳童而發生爭吵等語，應堪採
    取。是被告認吳童係其與甲○○計畫逃亡大陸之絆腳石、累
    贅，因而萌生殺害吳童之動機，即無違常情。被告所辯：當
    時伊只有被判處1年有期徒刑確定，其他所涉之刑案尚未判
    決確定，且甲○○本就要與伊同赴大陸，並無殺人動機云云
    ，即非可採。
  3.雖被害人吳童之幼稚園教師鍾慧珍於偵查中陳稱：孩子（吳
    童）曾提及一位陳先生（乙○○），他一開始叫叔叔，後來
    叫爸爸，因為很喜歡陳先生，陳先生都會跟他玩等語（見相
    驗卷第120頁反面），且證人甲○○初於偵查中向檢察官提
    出書面陳述亦稱：被告對寶寶很好等語在卷（見偵字第2357
    7號卷(一)第73頁）。惟縱被告在平時對吳童很好，然其既因
    認吳童係其與甲○○相偕逃亡大陸之絆腳石、累贅，而與甲○○發生爭吵，則其於盛怒之下，並非不可能萌生殺害吳童
    之動機，是證人鍾慧珍、甲○○此部分所述，尚無從彈劾（
    渠等證詞均未經具結，並無證據能力，僅用以判斷能否彈劾
    證人甲○○等人上開1.、2.之證詞）前揭證人之證詞，故縱
    被告平時待吳童非差一節屬實，亦無從憑為被告有利之認定
    。
(二)、被害人吳童確係因施用過量之海洛因及甲基安非他命致中毒
    死亡：
  1.吳童於90年6月18日上午8時34分許，經送至三軍總醫院時，
    神智已呈昏迷現象，且無呼吸、心跳、血壓，經醫師急救無
    效，由檢察官督同法醫師相驗後，於同日上午9時16分宣告
    死亡，因醫師發現被害人身上有多處「條狀傷痕」，初步認
    定疑似受虐童，乃報請檢警相驗，此有三軍總醫院急診部掛
    號單、急診護理評估表、急診病歷、心肺復甦術（CPR）記
    錄、檢驗報告、臨床病理科分析報告、急診醫護生命徵候記
    錄、勘驗筆錄、臺灣臺北地方法院檢察署相驗屍體證明書、
    驗斷書在卷可稽（見相驗卷第7至31頁）。且經檢察官督同
    法醫實施解剖鑑定，以肉眼觀察結果，認定全身未見嚴重之
    外傷，被害人背上多處條狀痕，是屍斑與衣物所形成，喉部
    、氣管及食道均無異物；顯微鏡觀察結果，上呼吸道感染，
    肺呈肺炎及水腫瘀血，其他無特殊異狀；病理檢驗結果，死
    因為上呼吸道感染蔓延至肺發生肺炎水腫及瘀血，心肺功能
    衰竭死亡，生前被打是事實，但不是因毆打而死亡，毒物檢
    驗幼童血及胃內容物、尿中均含有毒品（甲基安非他命、安
    非他命、可待因、嗎啡等），顯為人為因素介入。經毒物分
    析結果，安非他命：胃內容物中0.286μg/ml（即微克/每毫
    升體（溶）液）、尿中2.587μg/ml，甲基安非他命：血中
    5.343μg/ml、胃內容物中19.398μg/ml、尿中5.090μg/ml
    ，可待因：胃內容物中0.299μg/ml、尿中0.063μg/ml，嗎
    啡：血中0.48μg/ml、胃內容物中0.409μg/ml等情，有法
    務部法醫研究所（90）法醫所醫鑑字第0775號鑑定書在卷足
    憑（見相驗卷第123至129頁）。
  2.再佐以台大醫學院法醫學科鑑定結果認為：「死者血液甲基
    安非他命濃度為5.343μg/ml，已是中毒死者血液平均濃度
    （0.96μg/ml）之5.6倍。另外，其血液嗎啡之濃度（0.45
    μg/ml，本院按應係0.48μg/ml之誤載）也達海洛因中毒死
    者之血液嗎啡濃度（0.43μg/ml）之上。再根據死者之腦部
    及肺部水腫之解剖所見，其死亡原因與此二種毒品應有密切
    之關聯」、「根據三總醫師之觀察，並未發現死者身上有針
    孔之痕跡，再加上其胃液仍有高濃度之甲基安非他命、嗎啡
    及可待因，因此死者應為口服甲基安非他命及海洛因二種毒
    品致死」等語，有該法醫鑑字第（92）-06006號法醫鑑定報
    告書意見附於國立臺灣大學醫學院92年6月20日（92）醫秘
    字第1573號函1件在卷可稽（見偵字第23577號卷(三)第6頁至
    第8頁），及法醫研究所92年1月15日法醫理字第0910004468
    號函復所載：「推估四歲孩童之海洛因致死量約為10至40mg
    ，甲基安非他命約為30至200mg。由受害者血液中甲基安非
    他命濃度（5.343μg/ml）及嗎啡濃度（0.480μg/ml），均
    高於一般成人致死平均濃度（甲基安非他命0.96μg/ml、嗎
    啡0.43μg/ml）甚多，均已達致死劑量」等語，有該函附卷
    足參（見偵字第23577號卷(二)第60至62頁），足證被害人吳
    童並非自然死亡，而係因體內之海洛因及甲基安非他命之濃
    度均已達致死劑量而死亡。
(三)、被害人吳童係遭人餵食毒品海洛因、甲基安非他命，而非誤
    食：
  1.被告於90年6月17日下午有帶同甲○○、吳童前往上址同居
    處對面夜市逛街，直至同日下午6時30分許，3人始一同返家
    ，嗣被告於施用毒品後旋因疲累即在沙發上入睡，而甲○○
    亦因疲累而於同日晚間7時許坐臥睡於沙發上等情，業據被
    告於警詢、偵查、原審審理時供承在卷（見偵23577號卷(一)
    第49頁反面至第50頁、第22頁反面、第37頁正、反面、偵
    23577號卷(二)第104頁、原審卷(三)第81頁），且經證人甲○○
    於原審審理時證述甚明（見少連重訴卷(一)第153頁、第198頁
    ）。再者，被告於本院上訴審亦自承：當天家裡除了我、被
    害人吳童及甲○○外沒有別人等語（本院上訴卷第90頁）。
    顯見被告、甲○○逛街回至住處後均已疲累不已，則乙○○
    、甲○○均為成年人尚且逛完夜市後，體力不濟入睡，遑論
    吳童為年僅4歲之幼童更當會因疲憊而想入寐，足見吳童當
    時已疲累，並無旺盛活動力足以引發其好奇心，自發地找尋
    海洛因、甲基安非他命進而誤食海洛因、甲基安非他命。另
    稽之，被告於檢察官偵訊時直承：我施用的毒品海洛因、甲
    基安非他命都放很高，小孩拿不到等語（見偵字第23577號
    卷(一)第22頁反面）。況海洛因、甲基安非他命價高物稀，且
    又係不得非法持有之第一、二級毒品，衡情被告應不可能隨
    意放置，任由當時僅4歲之被害人吳童隨意取用。又海洛因
    摻雜糖粉係販賣者為增加重量減少海洛因份量之牟利行為，
    對施用者而言，毒品純度越高越能達到施用目的，自不可能
    在所施用之海洛因內摻雜糖粉後再施用，至該海洛因雖有可
    能由販賣者即已摻加糖粉，且被告亦於本院上訴審訊問時供
    稱：我施用海洛因要加糖粉，聽人家說這樣打的話，藥性會
    比較快等語（見本院上訴卷第78頁反面及第79頁），然縱屬
    實，惟仍可知施用甲基安非他命時毋庸加糖粉，此亦由甲基
    安非他命之施用方式係以火燒烤，若加入葡萄糖粉後將會因
    此而燒焦，而海洛因係以注射針筒注射，所以並無影響可得
    證明，依此，則被害人吳童亦無誤食未加糖粉之大量甲基安
    非他命之可能性甚明。是被告辯稱是因伊曾以糖粉餵食吳童
    ，而海洛因摻有糖粉，可能是吳童誤食云云，自無可採。
  2.又於90年6月17日被告與甲○○、吳童逛街返家後，即僅渠
    等3人在家一節，已據被告供明如前，且經證人甲○○於原
    原審審理時證述明確（見原審卷(一)第157頁），而依證人甲○○於原審審理時證稱：（90年6月）17日下午逛街回來後
    ，被告就在沙發上打毒品睡著。我因為陪小孩看電視，約7
    點多就在沙發上睡著，結果到11點多，我醒來看到寶寶也睡
    在沙發上；是因為被告先起，我才醒過來，把寶寶抱去床上
    睡；當時被告坐在電視機前修理音響；被告先起來推我起來
    ，我才跟著起來等語（見原審卷(一)第153頁至第154頁、第19
    9頁、第200頁、原審卷(三)第158頁反面），及被告於本院上
    訴審審理時所述：我從未打過吳童，當天白天及晚上也沒有
    打吳童，當天晚上11點半起來洗澡、煮泡麵吃，就沒有再睡
    了，坐在電視機前修音響是12點多的事，即從起床到早上出
    門都沒有再睡等語（見本院上訴卷第90頁正、反面），顯見
    甲○○於當晚11點多醒來時，被告業已睡醒。是證人甲○○
    雖證稱：同日深夜11時多醒來，盛放海洛因、甲基安非他命
    等毒品之盒子有遭人動過散亂之現象，被告並質問其是否施
    用毒品等語在卷（見原審卷(一)第201頁、第204頁、見原審卷
    (三)第158頁反面），且被告亦同此辯，惟被告既早於甲○○
    醒來，自難以該等毒品盒子有動過散亂現象及被告之質問，
    遽認無被告故佈疑陣之疑。況依被告所述：海洛因及安非他
    命有時放冰箱，有時放櫃子上面；即櫃子裡的上層，我平日
    是將毒品放在我使用的包包內、我駕駛的小客車內或家裡冰
    箱內等語（見偵字第23577號卷(三)第23頁、本院上訴卷第91
    頁正、反面），且證人甲○○亦證稱：平時毒品放在衣櫥上
    面的櫃子，小孩拿不到的地方等語（見原審卷(一)第190頁）
    相符，是該等放置地點均非吳童所能輕易拿到的地方，當無
    誤食之可能性，是該等毒品於前揭時地竟放置在客廳桌上，
    自難謂非被告故意所為。又縱如被告、證人甲○○所稱於90
    年6月17日下午6時30分許，渠等3人逛夜市返回住處後，被
    告有施用毒品，且將毒品以橡皮筋捆好放在盒內置於桌子即
    睡臥於沙發上等情為真，然吳童平日不會隨意翻動被告物品
    ，已據證人甲○○於原審審理時證稱：「（放毒品的盒子小
    孩是否能拿到？）他（吳童）平常不會亂拿東西，他拿東西
    前會問」等語甚明（見原審卷(一)第199頁），況海洛因、甲
    基安非他命均非可口之物，縱吳童亂動被告上開放置在桌上
    之海洛因、甲基安非他命，亦不可能予以誤食（詳後述），
    是難謂前揭時地桌上散亂之毒品非被告故佈疑陣，製造吳童
    誤食假象，且為求卸責，被告始於推醒甲○○後，出言質問
    甲○○。從而，本件應足認被害人吳童並非自己誤食海洛因
    、甲基安非他命，殆無疑義。
  3.又依法務部法醫研究所函復鑑定人研判意見：「(一)由卷附檢
    驗數值所示被害人胃容物中甲基安非他命濃度（19.398ug/m
    l）遠高於血液（5.343ug/ml）及尿液（5.090ug/ml），研
    判甲基安非他命服用不久，還處於胃部吸收狀態。甲基安非
    他命之代謝物除含約百分之43甲基安非他命本體外，亦含約
    百分之4至7安非他命，因此由被害人胃容物及尿液分別檢出
    0.286、2.587ug/ml安非他命成分。由上述數據研判該案係
    以口服方式施用甲基安非他命毒品進入人體，而非吸食、注
    射或施用安非他命。(二)被害人體液內檢出之嗎啡濃度大於可
    待因濃度，此為海洛因施用者之標準型態，研判被害人應係
    施用海洛因毒品，被害人尿液中嗎啡濃度（1.466u  g/ml）
    高於血液（0.480ug/ml）及胃容物（0.409ug/ml），可推斷
    施用海洛因毒品已有一段時間，已進行排泄階段，大部分海
    洛因毒品已經代謝而排泄至尿液中，但由檢體內所含嗎啡濃
    度無法推斷其施用方式。(三)綜上所述，毒品使用順序研判是
    先施用海洛因毒品後，再口服甲基安非他命毒品之可能性較
    高。(四)本案若以注射方式施打海洛因毒品，在注射後2分鐘
    血液中達到最大濃度，若過量僅需約15分鐘，即可能導致過
    量致死，若以口服方式施用海洛因毒品，因需腸胃道吸收因
    此較注射為慢，能延連1至2小時，即能達到血中致死濃度。
    有關甲基安非他命以口服方式施用，平均約3至5小時血液中
    達到最高濃度，由本案血液中毒品濃度推估若海洛因以注射
    方式進入人體，可能很快（約3至15分鐘）達到致死濃度，
    一般在尿液中檢出之嗎啡濃度可能較低，因此本案以口服方
    式可能性較高。推斷服用海洛因後約1至2小時中，再服用甲
    基安非他命，因二種毒品在藥理上作用相反，可能延滯其死
    亡時間，約在服用甲基安非他命後2小時死亡」，及行政院
    國軍退除役官兵輔導委員會臺北榮民總醫院函復：「臺灣地
    區目前使用之安非他命類毒品主要為甲基安非他命，但成品
    中可能攙有不純物。甲基安非他命進入人體後，平均約43%
    （2%-76%）之甲基安非他命，會以原型（即甲基安非他命）
    由體內排出。約4-7%之甲基安非他命則會代謝為安非他命，
    其餘部分則代謝為多種具活性或不具活性之代謝物，至於進
    入體內的安非他命，一般約42-48%(17-73%)會以原型由尿液
    排出，其他則代謝為多種具活性或不具活性之代謝物，但不
    會轉變為甲基安非他命，因此應係使用甲基安非他命所導致
    ；且被害人胃中甲基安非他命濃度高達19.398μg/ml，因此
    應係口服暴露該毒品」、「由於被害人胃中有相當量之嗎啡
    及可待因，且尿中嗎啡濃度明顯高於可待因之濃度，……。
    根據所測得的濃度，及該濃度與血液中濃度之比值，口服海
    洛因之可能性應該非常高」、「根據被害人之毒物分析數據
    ，其尿液中嗎啡濃度（1.466μg/ml）已明顯高於血液（0.4
    8μg/ml）及胃內容物（0.409μg/ml）之濃度，因此應已服
    用有一段時間，處於毒物排泄之階段，……至於甲基安非他
    命部分，被害人胃液中甲基安非他命濃度（19.398μg/ml）
    遠高於尿液（5.090μg/ml）中之濃度，因此推斷應仍處於
    吸收階段。故毒品之使用順序，很可能係先使用海洛因後，
    再服用甲基安非他命」、「由於甲基安非他命之作用時間很
    快，且其血液中濃度極可能仍未達到頂點，因此推估其死亡
    時間距離服用甲基安非他命之時間，應該相當短，可能僅在
    1至2小時左右」、「如海洛因確實為口服暴露，且已處於排
    泄階段，則推估其死亡距離服用海洛因之時間，當至少在2
    至3小時以上」等語，分別有法務部法醫研究所92年1月15日
    法醫理字第0910004468號函、行政院國軍退除役官兵輔導委
    員會臺北榮民總醫院92年2月19日北總內字第0920021319號
    函各1件附卷可稽（見偵23577號卷(二)第60頁至第61頁、第93
    至98頁），足徵被害人吳童於前揭時地應係口服海洛因、甲
    基安非他命毒品。
  4.惟此復據上開行政院國軍退除役官兵輔導委員會臺北榮民總
    醫院92年2月19日北總內字第0920021319號函同時指出：「
    本案被害人因僅有死後檢測之體液濃度，且其死前暴露此類
    毒藥物之情況並不清楚，因此上述有關甲基安非他命及海洛
    因等毒品服用時間之推斷，其變異性可能很大，故所推估之
    時間僅供參考」，尤以上開推論海洛因及甲基安非他命進入
    被害人體內之時間先後，不外係以「尿液中嗎啡濃度（1.46
    6μg/ml）已明顯高於血液（0.48μg/ml）及胃內容物（0.4
    09μg/ml）之濃度，因此應已服用有一段時間，處於毒物排
    泄之階段……至於甲基安非他命部分，被害人胃液中甲基安
    非他命濃度（19.398μg/ml）遠高於尿液（5.090μg/ml）
    中之濃度，因此推斷應仍處於吸收階段。故毒品使用順序很
    可能係先使用海洛因後，再服用甲基安非他命」等語在卷，
    再參以證人即臺北榮民總醫院負責上開函覆之醫師楊振昌於
    本院更一審審理時更明確證稱：在一種毒品尚未發生作用之
    前，也有可能服用另一種毒品，我們是根據被害人死亡後解
    剖所發現的情形去判斷，如果不是口服的話，基本上胃裡不
    會有毒品殘留，因為被害人胃裡的毒品劑量還蠻高的，所以
    我們判斷是口服，海洛因和甲基安非他命不會因為劑量多寡
    而影響到它的吸收和代謝等語（見本院更(一)卷第134頁反面
    、第135頁）。是被害人吳童之胃中既均驗出甲基安非他命
    及海洛因之成分，則吳童以口服之方式為之應較符合常情；
    又服用海洛因與甲基安非他命之先後順序依前開函示內容亦
    符合合理之推論，益徵前開函復內容應可採信。
  5.又行政院國軍退除役官兵輔導委員會臺北榮民總醫院94年5
    月17日北總內字第0940032367號雖函覆原審略以：「本院總
    內字第0920021319號函中，認為被害人可能先口服海洛因，
    再口服甲基安非他命，純為學理上依數據所作之推斷。況且
    無論海洛因或安非他命，這些非法、非處分的自行用藥藥物
    作用方式相當複雜，例如毒性劑量之大小變異很大、是否為
    故意或被摻雜兩種藥物等等皆可影響，不能全然論斷。因此
    ，是否為口服方式施用毒品及是否有先後之順序，有賴其他
    具體事證加以證明」等語（見原審卷(二)第82頁）。惟人類本
    身極為渺小，憑藉其極有限之科學知識，自無法完全明瞭並
    進而百分之百確定宇宙間眾多事務之本質，本件當不得僅因
    無法完全確定被害人被害過程，即忽略臺北榮民醫院與法務
    部法醫研究所前開相同並符合一般邏輯與常情之合理推論，
    率為有利於被告之認定。況法務部法醫研究所依解剖所見，
    吳童皮膚未發現注射針孔一節，亦有該所94年7月6日法醫理
    字第0940002022號函1件在卷足按（見原審卷(二)第83頁），
    而鑑定人即法醫師蕭開平於原審證稱：本件可以確定甲基安
    非他命不是以注射方式進入體內，解剖報告上亦沒有明顯呈
    現有針孔痕跡出來等語（見原審卷(三)第154頁反面、第155頁
    ），亦可憑為本院認定上開事實之佐證。另法務部法醫研究
    所指：「依本所94年7月6日法醫理字第0940002022號函復應
    非強灌。極可能以容器餵之吸飲，因量甚少若混以飲料吸餵
    ，應無謂在睡夢中昏迷中遭餵食，較可能在4歲4個月大之男
    孩在睡眠中遭警醒餵食成功之機率仍甚高」，固有該所100
    年8月5日法醫理字第1000003892號函在卷可參（見本院卷第
    90頁），惟幼童在睡夢中雖無法主動吞食任何食物，然其對
    於外力餵食，並非必無吞嚥能力，業據證人即臺北榮民總醫
    院醫師楊振昌於本院前審時證稱：「（基於醫師專業，一個
    人在熟睡或昏迷的狀態下，他有無可能再吞食任何食物？）
    在熟睡或昏迷的狀態下，他自己當然不可能再吞食任何食物
    ，但如果是外力的話，就不能保證一定不會發生」等語甚明
    （見本院重上更(一)卷第133頁反面），是本件自無從排除吳
    童係於睡夢中遭被告餵食海洛因、甲基安非他命之可能。又
    鑑定人即法務部法醫所法醫病理組組長蕭開平雖於原審審理
    時證稱：「（休克狀態下，有無可能口服任何東西？）理論
    上是困難的，因休克時已經喪失意志沒有吞嚥的能力，頂多
    能夠水在嘴巴縱然經過按摩咽喉部分，能夠進入體內的量亦
    是非常有限」等語在卷（見原審卷(三)第156頁），然其所指
    係指休克狀態下之人，並非指熟睡中之幼童，是該證詞自難
    憑以排除被告利用吳童熟睡機會餵食海洛因、甲基安非他命
    毒品之可能。至被告雖聲請再函查上開法務部法醫研究所
    100 年8月5日法醫理字第1000003892號函函中所載以容器填
    裝係指何種毒品（見本院卷第97頁），然本件吳童所服用之
    毒品係海洛因、甲基安非他命，且數量均已足以致死，均已
    如前述，本院認就此部分無再函查之必要，附此敘明。
  6.復依上開行政院國軍退除役官兵輔導委員會台北榮民總醫院
    92年2月19日北總內字第0920021319號函所載：由於安非他
    命及海洛因皆非可口的毒藥物，兒童大量誤食此類毒藥物的
    機率原本就微乎其微。且服用其中任何一項毒品後，因其作
    用皆相當迅速，……理應不可能再有能力及意願誤服另一類
    毒品，而同時達卷附報告中所檢測出的嗎啡及甲基安非他命
    之濃度等語（見偵字第23577號卷(二)第97頁）。再依法務部
    調查局96年5月17日調科壹字第0960020376號函（見本院上
    訴卷第82頁）所載：甲基安非他命有苦味，而海洛因長期暴
    露於空氣中會釋出醋酸味。且台北榮民總醫院96年12月5日
    北總內字第0960024058號函（見本院上訴卷第109頁）亦載
    稱：純的安非他命及甲基安非他命之游離基均為無色或淡黃
    色之油狀物，具輕微腥臭味、胺臭；海洛因長期暴露於空氣
    中會轉為粉紅色和釋出醋酸味。況甲基安非他命、海洛因味
    道均是苦的，亦據被告於原審審理時證述甚明（見原審卷(三)
    第80頁反面），衡諸常情，兒童應無喜食苦物之理，是吳童
    縱要食用，亦不可能連續誤食海洛因、甲基安非他命到足以
    致死之量。是此均足證明臺北榮民總醫院上開函示所稱：兒
    童大量誤食此類毒藥物的機率微乎其微，應堪採信。
  7.檢察官雖指被害人體內之海洛因及甲基安非他命並非「誤食
    」，係被告將海洛因粉末摻雜糖粉溶於水中，以「奶瓶」餵
    食吸飲，待被害人「昏睡」後，續將甲基安非他命溶於水，
    置入注射針筒內（有針頭或拿掉針頭），將「針筒」內之安
    非他命溶液深入嘴巴並對準喉嚨注入被害人體內云云，然此
    並無明確之證據足以證明，尚難採取。況證人甲○○原審審
    理時亦證稱：「（小孩死亡前是否有以奶瓶喝奶的習慣？）
    沒有」等語（見原審卷(三)第157頁背面），被告自無大費周
    章找來奶瓶餵食被害人之必要，此外又無奶瓶或注射針筒等
    物可資證明檢察官前揭所指屬實，自不得以無積極證據佐證
    之「臆測」或「擬制」，作為認定犯罪事實之基礎。
(四)、被告事後諸多悖情違常行為，顯係畏罪心虛：
  1.被告於案發後曾要求甲○○及丙○○於接受訊問時偽稱係由
    丙○○將被害人送醫，以掩飾其於案發期間在場等情，業經
    證人甲○○於原審審理時（見原審卷(三)第174頁正、反面）
    、證人即被告友人丙○○於偵查、原審證述在卷（見偵字第
    23577號卷(三)第28頁、本院上訴卷第167頁反面）；證人丙○○在本院上訴審理時復明確證稱：我在第2次警詢時稱第1次
    在警局所述關於小孩發生死亡事件，當天我到中和幫小孩作
    急救的事，都是被告指示我這麼說的，事實上我沒到中和去
    幫小孩作急救等語（本院上訴卷第167頁正、反面），且為
    被告所不爭執。復酌以證人丙○○在本院上訴審審理時所述
    ：被告有幫派背景且持有槍械等語（本院上訴審卷第167頁
    正、反面），對於前開證人甲○○、丙○○聽從被告指示，
    配合製造被告不在場證明，當可理解。準此，可知被告極力
    欲與本案劃清界限，苟非有異，何須要求證人甲○○、丙○○為上開不實之陳述。復稽之，證人丙○○在本院上訴審審
    理時證稱：當天被告在半夜凌晨1點至3點間打電話給我，說
    小孩死掉了，我跟他說別半夜開玩笑；第2通是在5、6點打
    給我，第2通打給我時，被告與甲○○已經把車子開到我女
    友家巷口，再打電話給我叫我出來，第2通打電話時還是告
    訴我小孩死掉了，我才知道這件事是真的等語（見本院上訴
    卷第167頁正、反面），核與其在檢察官訊問時證稱：大約
    （90年）6月18日早上5、6點左右他來電說小孩死了等語相
    符（見偵字第23577號卷(三)第28頁）；而被告就此部分於本
    院上訴審審理時亦未否認，參酌證人丙○○與被告原係好友
    （見本院上訴卷第166頁正、反面），被告以電話告知丙○○亦符合經驗法則，苟被告未下毒手，焉會於事後尚未將被
    害人吳童送醫前，即於90年6月18日撥打電話予丙○○告知
    吳童已死亡之情事，基上諸情，益徵被告涉案情節重大。
  2.再者，證人甲○○於原審審理時亦證稱：90年6月18日早上5
    點多，被告急著出門，我和他講我們要送小孩去台中，你為
    什麼要出去，他還是一直要出去。後來我去床上看小孩時，
    小孩就叫不醒，我就趕快發簡訊給被告，我要送小孩去醫院
    時，他才和我說被通緝，不能去醫院，被告大概10分鐘就趕
    回來，以前如果小孩怎麼樣，我傳簡訊給他，他都會打電話
    回來罵，沒有回來等語（見原審卷(一)第188頁、第192頁），
    核與證人即被告友人黃沈義在原審審理時證稱：「（90年6
    月18日，你在何情況下前往被告住處？）要去找被告，……
    我打電話過去找他」、「（約何時打的電話？）凌晨4、5點
    時」、「我4、5點打給他，我5、6點出發，7、8點才到他那
    ，我記得很模糊，我到他那時，他出來，我們一起出去，中
    間好像有收到電話還是簡訊，被告說我們趕快回去，我們又
    趕快回去」、「（6月18日早上去找陳（乙○○）之前有無
    聯絡？）有，打電話聯絡」、「（幾點？）大約是凌晨4、5
    點左右」等語相符（見原見原審卷(一)第206頁、第319頁反面
    ）。準此，足見被告對於當天甲○○要求其返家送吳童就醫
    之反應顯與平常大不相同，已非無疑。又證人甲○○於原審
    審理時復證稱：被告回來後先把小孩抱在椅子上，按小孩的
    肩膀和小腿，我問他為何要這樣按，趕快送醫院就好，他說
    看小孩會不會醒過來，我問他為何不趕快送醫，他才說被通
    緝，而且沒有錢；被告一直說被通緝不要去，黃沈義說他有
    事要坐計程車回去板橋，被告則堅持要送黃回去；到了三總
    被告不停車，他在醫院外面繞兩圈，那時還在塞車，我叫他
    停車，他不停，被告曾經告訴我，如果他用海洛因休克，叫
    我要按他的肩膀，用力甩他的腳，被告進來就對吳童作這個
    動作等語（見原審卷(一)第192至195頁）。而被告於本院上訴
    審審理時亦自承：出去再回來是甲○○叫我回來的，覺得小
    孩怪怪的等語（見本院上訴卷第91頁反面），且被告於偵查
    中亦供承：「（小孩的掐痕究竟如何來的，你是否要講實話
    ？）我有掐小孩的肩」、「（是否毒品中毒要掐這些地方？
    ）是的」、「（何以你一進門，就知道小孩毒品中毒？）我
    是用看的，可能毒品中毒。我一看就知道小孩是海洛因過量
    中毒的」等語（見偵字第23577號卷(一)第146頁反面）。然查
    被告當時並未經通緝，此有本院前科紀錄表可稽，被告所述
    其不能去醫院之理由顯係搪塞甲○○之詞。又兒童身體不適
    原因非一，然被告卻一進門即知要對吳童進行服用毒品過量
    時之急救方法，顯見其對於吳童係服用海洛因、甲基安非他
    命中毒知之甚詳，否則豈能一看即知4歲幼童之不適，即是
    服用海洛因、甲基安非他命過量所致？另其既然已決定送醫
    ，又為何堅持先送黃沈義回家，再到醫院？復於到醫院後明
    知吳童中毒嚴重，又不馬上將吳童送醫急救，顯係為延宕送
    醫之舉甚為明顯，凡此被告於案發後諸多悖情違常之行為，
    益證被告非無畏罪心虛。
(五)、測謊判定結果不利於被告：按刑事程序上之測謊，屬於心理
    檢查，具有直接對人之內心實施測驗之本質，涉及人格之侵
    害問題，基於正當法律程序之要求，實施測謊檢查應符合事
    先告知、說明程序、取得真摯之同意等程序，未獲受測者真
    摯之同意下所實施之測謊檢查，屬侵害人格權之違法處分，
    即便有檢察官或法院之許可，亦不得強制實施；至於合法之
    測謊檢查結果，可信賴至何種程度，由法院以自由心證判斷
    之，但因測謊係以人的內心作為檢查對象，其結果之正確性
    擔保仍有困難，故不能使用檢查結果作為證明犯罪事實存在
    之實質證據，而僅能作為彈劾或增強證據證明力之用，法院
    仍應調查其他證據，以察受測謊人所述事實是否與事實相符
    （最高法院95年度台上字第1797號判決參照）。經查，被告
    前經檢察官於偵查中囑託法務部調查局對被告施以測謊判定
    之結果，被告對於「一當晚渠沒有施用毒品，二渠沒有給小
    孩吃毒品，三渠沒有將毒品置於住處」等受測問題，均呈現
    情緒波動反應，研判有說謊，有法務部調查局（90）陸(三)字
    第90054441號鑑定報告書（見相驗卷第172頁），及法務部
    調查局95年1月24日調科參字第09500040090號函所附測謊鑑
    定過程參考資料（含測謊程序說明、測謊同意書、測謊對象
    身心狀況調查表、乙○○測謊問卷、測謊圖譜，見外放證物
    ）可稽，亦足資憑為認定被告上開犯行之佐證。
(六)、綜上所述，被告所辯，顯係事後諉卸之詞，要無可採。本件
    事證已臻明確，被告此部分殺人犯行洵堪認定。
二、查被告為61年4月22日出生，本案被害人吳童被害之時間為
    90年6月18日發生時，係屬成年人；而被害人吳童則係86年2
    月14日出生，有其年籍資料在卷可考，於本案90年6月18日
    發生時，被害人吳童年僅4歲，為未滿12歲之未成年人，亦
    屬兒童及少年福利法第2條所稱之兒童。被告係成年人基於
    殺人犯意，而對屬未成年人且為兒童之被害人吳童餵食海洛
    因、甲基安非他命，而以此非法之方法使被害人吳童施用第
    一級毒品海洛因、甲基安非他命，殺害被害人吳童，被告殺
    害被害人吳童行為，已有違反兒童及少年福利法第30條第14
    款規定之行為，且該條規定屬於刑法分則加重之性質，係就
    犯罪類型變更之各別犯罪行為。是核被告餵食被害人吳童毒
    品所為，係犯毒品危害防制條例第9條、第6條第1項、第2項
    之成年人對未成年人犯以其他非法之方法使人施用第一級毒
    品、第二級毒品罪，及兒童及少年福利法第70條第1項前段
    、刑法第271條第1項之成年人殺害兒童罪。又被告行為後，
    刑法第55條之規定，亦於94年1月7日修正，於同年2月2日公
    布，並於95年7月1日施行，而將該法條刪除其中有關牽連犯
    之規定，就有關想像競合犯之規定並無刪修，經比較新舊法
    結果，在想像競合犯方面，行為後之法律並未較有利於被告
    ，依刑法第2條第1項之規定，自應適用舊法。本件被告以一
    對被害人吳童非法餵食第一級毒品海洛因、第二級毒品甲基
    安非他命之行為，殺害被害人吳童，係一行為觸犯毒品危害
    防制條例第9條、第6條第1項之成年人對未成年人犯以其他
    非法之方法使人施用第一級毒品罪，及兒童及少年福利法第
    70條第1項前段、刑法第271條第1項前段之成年人殺害兒童
    罪，為想像競合犯，應依修正前刑法第55條之規定從一重之
    毒品危害防制條例第9條、第6條第1項之成年人對未成年人
    犯以其他非法之方法使人施用第一級毒品罪處斷。至被告係
    屬成年人，對未滿18歲之未成年人即被害人吳童犯毒品危害
    防制條例第6條第1項之以其他非法方法使人施用第一級毒品
    罪，應依毒品危害防制條例第9條之規定就法定刑為有期徒
    刑及罰金刑部分加重其刑（法定本刑為無期徒刑部分，依法
    不得加重，故此部分不予加重）；又此部分加重係毒品危害
    防制條例對被害人係未成年人加重之特別規定，依兒童及少
    年福利法第70條第1項但書之規定，此部分即無庸再依該法
    第70條第1項前段之規定加重其刑，附此敘明。又被告係成
    年人，故意殺害兒童罪，應依兒童及少年福利法第70條第1
    項前段之規定，就法定刑為有期徒刑部分加重其刑（法定本
    刑為無期徒刑部分，依法不得加重，故此部分不予加重）。
三、原審未審酌上情，採信被告之辯解，而就殺人部分為其無罪
    之判決，容有未洽。檢察官上訴指摘原判決不當，即有理由
    。應由本院予以撤銷改判。又審酌被告前已有違反毒品危害
    防制條例等犯罪前科，有本院被告前案紀錄表附卷可稽，素
    行非佳，又未能尊重他人生命，僅因認吳童為其偕甲○○逃
    亡大陸計畫之絆腳石，除與甲○○發生爭吵外，並對幼童萌
    生殺機，且其犯罪時未受到刺激，卻以餵食毒品之殘酷手段
    殺害與其同住視其如父之幼童，恣意剝奪兒童性命，犯後復
    拖延送醫救治，並強使證人為其有利證詞，惡性非輕，兼衡
    其當時無業，生活狀況不正常，犯罪所致吳童生命無可挽回
    之結果，及犯罪後始終未有表達悔悟之意，於犯罪後態度部
    分無從為其有利之考量等一切情狀，量處如主文第2項所示
    之刑。至有關褫奪公權之規定，修正前刑法第37條第2項規
    定：「宣告六月以上有期徒刑，依犯罪之性質認為有褫奪公
    權之必要者，宣告一年以上十年以下褫奪公權」，修正後同
    條項則規定：「宣告一年以上有期徒刑，依犯罪之性質認為
    有褫奪公權之必要者，宣告一年以上十年以下褫奪公權」，
    惟因從刑附屬於主刑，除法律有特別規定者外，依主刑所適
    用之法律，而不單獨為新舊法之比較（參見最高法院95年第
    8 次刑事庭會議）。本件被告所犯成年人對未成年人犯以其
    他非法之方法使人施用第一級毒品罪犯行之犯罪性質認為有
    褫奪公權之必要，爰依刑法第37條第2項予宣告褫奪公權8年
    。
據上論斷，應依刑事訴訟法第369條第1項前段、第364條、第299
條第1項前段；毒品危害防制條例第6條第1項、第2項、第9條；
刑法第11條前段、第2條第1項前段但書、第271條第1項、第37條
第2項、修正前刑法第55條，判決如主文。
本案經檢察官林炳雄到庭執行職務。
中    華    民    國   100    年    10    月    17    日
                  刑事第二十二庭審判長法  官  郭雅美
                                      法  官  洪于智
                                      法  官  李麗珠
以上正本證明與原本無異。
如不服本判決，應於收受送達後10日內向本院提出上訴書狀，其
未敘述上訴之理由者並得於提起上訴後10日內向本院補提理由書
（均須按他造當事人之人數附繕本）「切勿逕送上級法院」。
                                      書記官  陳禹任
中    華    民    國   100    年    10    月    24    日
附錄：本案論罪科刑法條全文
毒品危害防制條例第6 條：
以強暴、脅迫、欺瞞或其他非法之方法使人施用第一級毒品者，
處死刑、無期徒刑或10年以上有期徒刑；處無期徒刑或10年以上
有期徒刑者，得併科新臺幣1 千萬元以下罰金。
以前項方法使人施用第二級毒品者，處無期徒刑或7 年以上有期
徒刑，得併科新臺幣7 百萬元以下罰金。
以第1 項方法使人施用第三級毒品者，處5 年以上有期徒刑，得
併科新臺幣5 百萬元以下罰金。
以第1 項方法使人施用第四級毒品者，處3 年以上10年以下有期
徒刑，得併科新臺幣3 百萬元以下罰金。
前4 項之未遂犯罰之。
毒品危害防制條例第9 條：
成年人對未成年人犯前三條之罪者，依各該條項規定加重其刑至
二分之一。
刑法第271 條：
殺人者，處死刑、無期徒刑或10年以上有期徒刑。
前項之未遂犯罰之。
預備犯第1 項之罪者，處2 年以下有期徒刑。
